臺灣臺北地方法院刑事判決　　　　　　　　　　　　　九十三年度訴字第三二０號
　　公　訴　人　臺灣臺北地方法院檢察署檢察官
　　被　　　告　丙○○
　　指定辯護人　本院公設辯護人　甲○○
右列被告因偽造有價證券案件，經檢察官提起公訴（九十三年度偵字第三０九三號）
，本院判決如左：
    主  文
丙○○意圖供行使之用，而偽造有價證券，處有期徒刑壹年陸月。
偽造之票據號碼ＣＨ六七０七九三號、票載發票日為民國九十一年四月一日、金額為
新台幣壹拾伍萬元之本票壹紙上有關以「乙○○」為發票人之部分及民國九十年三月
十六日借貸契約書上戊方欄內偽造「乙○○」之署押壹枚均沒收之。
    事  實
一、丙○○係易成營造有限公司（以下簡稱易成公司）之負責人，且為不知情之吳信
    道所經營之鼎泰祥建設開發有限公司之承包商，緣吳信道因工程發生鄰損而向丁○○借款週轉，並委由易成公司擔任保證人提供其所有而以乙○○為登記起造人
    之房地作為共同擔保，於民國九十年三月十六日某時許，在位於臺北市○○○路
    ○段二八號十一樓之趙元昊律師之事務所內，因丁○○認上開房地登記名義人為
    乙○○而要求應一併簽立借貸契約以保障權利，詎丙○○明知未經乙○○之同意
    ，竟在借貸契約書上戊方欄內偽造「乙○○」之署押一枚，藉以表示係由真正名
    義人乙○○所立具之意，旋基於意圖為自己不法所有之概括犯意，於同日將上開
    借貸契約書交付丁○○而行使之，使丁○○誤以為該借貸契約確係乙○○本人所
    簽立而同意貸借款項，總計金額為新台幣（下同）二百三十萬元，足以生損害於
    真正名義人乙○○及丁○○；嗣為繳付上開借貸契約內由吳信道所提供作為擔保
    房地之增值稅款，丁○○遂要求丙○○依據上開借貸契約之約定負擔保證責任，
    並須交付其與乙○○所共同簽發之本票以資擔保，詎丙○○竟意圖供行使之用，
    於九十一年四月一日，在上開律師事務所內，未經乙○○之同意，擅自以乙○○
    之名義，於發票日為九十一年四月一日、票據號碼ＣＨ六七０七九三號、金額十
    五萬元之本票一紙上之發票人欄偽造「乙○○」之署押一枚而簽發之，復承前意
    圖為自己不法所有之概括犯意，於同日將上開偽造之本票一紙交付丁○○供作擔
    保而行使之，使丁○○誤認該紙本票確係乙○○本人所共同簽發而同意貸借款項
    以支付該筆費用。嗣因吳信道及丙○○屆期未能依上開借貸契約清償借款，經丁○○向臺灣板橋地方法院檢察署提出詐欺告訴，始查知上情。
二、案經丁○○訴由臺灣臺北地方法院檢察署檢察官偵查起訴。
    理  由
一、訊據被告丙○○固不否認有於前揭時地以被害人乙○○之名義簽立上開借貸契約
    書及本票持向告訴人丁○○借款之事實，然矢口否認有何公訴意旨所稱之犯行，
    辯稱：因供作擔保之房地係其所有而登記於被害人乙○○名下，且被害人乙○○
    同意其全權處理上開房地，其乃以被害人乙○○之名義簽立本票及借貸契約云云
    ；另指定辯護人則為被告丙○○辯護稱：被告丙○○以被害人乙○○名義所簽立
    之借貸契約，僅係保證該登記於被害人乙○○名義之房地確屬被告丙○○所有，
    並未損害被害人乙○○之權利云云。經查：被告丙○○以被害人乙○○之名義簽
    立上開借貸契約書及本票持向告訴人丁○○供作擔保以借款等事實，業經被告丙○○供明在卷，核與告訴人丁○○於偵查中所指訴之情節相符，並有告訴人丁○○所提供之借貸契約書及本票影本各一份在卷可稽。又證人乙○○雖於九十三年
    二月十六日偵查中證稱：「（問：有沒有授權丙○○可以處分房屋？）被告欠我
    的錢大約二三年前就已清償，但房子起造人還無法變更，所以我有授權他可以全
    權處分房屋。」等語，然其於九十二年十二月十五日偵查中證稱：「（問：有無
    授權丙○○簽訂九十年三月十六日借貸契約書及擔任本票發票人授權丙○○簽名
    ？）就此部分我沒有授權丙○○，如有授權，我也會寫授權書。相關文件我也會
    本人看過才簽名。」、「（問：上開契約書及本票是否屬於房子買賣相關事項？
    ）不是，就該部分我沒有授權。」等語，復於本院九十三年五月二十七日審理中
    證稱：「（問：此借貸契約內容是否為關於以你為起造人名義房屋的契約？）標
    的物是以我為起造人的房子，但是他借貸的目的我不清楚，但是我剛才提到的授
    權，只是授權他去辦理可以過戶、所有權狀及申請執照，被告辦理借貸並非我的
    授權範圍。」等語；而依卷附之借貸契約書及本票所載內容，雖係以登記為被害
    人乙○○名義之房地辦理借貸並供作擔保，然被害人乙○○因該借貸契約之簽立
    負有一定之保證責任，並且另行負擔票據債務，顯非僅屬房地之一般處分行為；
    觀諸被告丙○○於本院九十三年四月九日調查中自承於簽立上開借貸契約及本票
    之前並未詢問被害人乙○○乙情，足見被害人乙○○確未同意被告丙○○以其名
    義簽立上開借契約書及本票。又被告丙○○明知未經被害人乙○○之同意而擅以
    其名義簽立借貸契約書及本票供作借款之擔保，其所為自難謂無犯罪之故意。是
    被告丙○○上開所辯，要屬事後卸責之詞，不足採信。本件事證明確，被告丙○○之上開犯行洵堪認定，應予依法論科。
二、按行使偽造有價證券以使人交付財物，如果所交付者，即該證券本身之價值，則
    其詐欺取財，仍屬行使偽造有價證券之行為，固不另成立詐欺罪，惟如以偽造之
    有價證券供作擔保或作為新債清償而借款，則其借款之行為，為行使有價證券以
    外之另一行為，其間有方法結果關係，應論以詐欺罪之牽連犯（最高法院六十二
    年二月二十日六十二年度第一次刑庭庭長會議決定及最高法院八十二年度台上字
    第四四三０號著有判決可資參照）。查被告丙○○於本院審理中自承係為借款而
    簽發上開本票供作擔保等語，是被告丙○○所為，係犯刑法第二百零一條第一項
    之偽造有價證券罪、第二百十六條、第二百十條之行使偽造私文書罪及第三百三
    十九條第一項之詐欺取財罪。又被告丙○○於前開本票及借貸契約書上偽造「乙○○」署押之行為，均係各次偽造有價證券及偽造私文書之階段行為；而其偽造
    私文書後復持以行使，其偽造私文書之低度行為，為行使之高度行為所吸收；又
    被告丙○○偽造有價證券後而復持以行使，其行使有價證券之低度行為，亦為偽
    造之高度行為所吸收，均不另論罪。又其先後二次詐欺取財犯行，時間緊接，方
    法相同，觸犯構成要件相同之罪名，顯係基於概括之犯意而為之，為連續犯，應
    依刑法第五十六條之規定論以一罪。又其所犯上開三罪間，有方法結果之牽連關
    係，為牽連犯，依刑法第五十五條之規定，應從一重之偽造有價證券罪處斷。公
    訴意旨雖未敘及被告丙○○所涉上開行使偽造私文書及詐欺之犯行，然此部分犯
    行與前開論罪科刑部分既有牽連犯之裁判上一罪之關係，應為起訴效力所及之，
    本院自得併予審理。然被告丙○○僅因提供其所有登記於被害人乙○○名下之房
    地作為擔保而以被害人乙○○之名義簽發上開本票，以致觸犯本件最輕本刑為有
    期徒刑三年以上之罪，而其於案發後亦一再表示願意清償上開本票所載款項，僅
    因告訴人丁○○要求其代為清償案外人吳信道所積欠之款項而未能達成和解，且
    告訴代理人許瑞榮律師於本院審理中亦陳稱被告丙○○確已將房地過戶予告訴人
    丁○○等語，經審酌其上開情節足認尚堪憫恕，倘依法判處被告丙○○刑法第二
    百零一條第一項所規定之最低度刑罰猶嫌過重，爰依刑法第五十九條之規定減輕
    其刑。爰審酌被告丙○○未曾受有期徒刑以上刑之宣告，此有臺灣高等法院被告
    全國前案紀錄表在卷可稽，其因擔任案外人吳信道借款之保證人，而以其所有登
    記於被害人乙○○名下之房地作為擔保，並因而擅自以被害人乙○○名義簽立借
    貸契約書及票據，影響真正名義人之權益、金融交易秩序及安全，然於犯後尚能
    坦承部分犯行，及其品行、犯罪動機、目的、手段、生活狀況、智識程度、犯罪
    所得之利益、犯罪所生之損害等一切情狀，量處如主文第一項所示之刑。
三、又偽造之票據號碼ＣＨ六七０七九三號、票載發票日為民國九十一年四月一日、
    金額為十五萬元之本票一紙上有關以「乙○○」為發票人之部分，不論屬於犯人
    與否，應依刑法第二百零五條之規定宣告沒收之；又民國九十年三月十六日借貸
    契約書上戊方欄內偽造「乙○○」之署押一枚，不問是否屬於被告所有，應依刑
    法第二百十九條之規定宣告沒收之。
四、至被告丙○○所涉上開行使偽造私文書犯行，雖經公訴人以業經被害人乙○○授
    權為由而認未構成犯罪，並予以不另為不起訴處分在案，然被告丙○○所涉此部
    分行使偽造私文書犯行，業經被害人乙○○於九十三年五月二十七日本院審理中
    證述在卷，已如前述，本院自不受其上開不另為不起訴處分之拘束，附此敘明。
據上論斷，應依刑事訴訟法第二百九十九條第一項前段，刑法第二百零一條第一項、
第二百十六條、第二百十條、第三百三十九條第一項、第五十五條、第五十九條、第
二百零五條、第二百十九條，罰金罰鍰提高標準條例第一條前段，判決如主文。
本案經檢察官盧筱筠到庭執行職務。
中　　　華　　　民　　　國　　九十三　　年　　　六　　　月　　 十七 　　日
                                      臺灣臺北地方法院刑事第十五庭
                                          審判長法  官  周祖民
                                                法  官  范智達
                                                法  官  黃雅君
右正本證明與原本無異。
如不服本判決，應於判決送達後十日內向本院提出上訴狀。
                                                書記官  陳麗津
中　　　華　　　民　　　國　　九十三　　年　　　六　　　月　　二十三　　日
附錄本案論罪科刑法條：
中華民國刑法第二百零一條
意圖供行使之用，而偽造、變造公債票、公司股票或其他有價證券者，處
三年以上十年以下有期徒刑，得併科三千元以下罰金。
中華民國刑法第二百一十條
(偽造變造私文書罪)
偽造、變造私文書，足以生損害於公眾或他人者，處五年以下有期徒刑。
中華民國刑法第二百一十六條
(行使偽造變造或登載不實之文書罪)
行使第二百十條至第二百十五條之文書者，依偽造、變造文書或登載不實
事項或使登載不實事項之規定處斷。
中華民國刑法第三百三十九條
(普通詐欺罪)
意圖為自己或第三人不法之所有，以詐術使人將本人或第三人之物交付者
，處五年以下有期徒刑、拘役或科或併科一千元以下罰金。
